臺灣雲林地方法院民事判決　　九十一年度簡上字第五四號
　　上　訴　人　　乙○○
　　即甲○○○○　○○○
右當事人間請求排除侵害事件，上訴人對於中華民國九十一年四月十一日本院斗六簡
易庭九十一年度六簡字第六五號第一審判決提起上訴，本院判決如左：
　　主　　　文
上訴駁回。
第二審訴訟費用由上訴人負擔。
　　事　　　實
甲、上訴人方面：
壹、聲明：
一、原判決廢棄。
二、被上訴人第一審之訴駁回。
貳、陳述：除與原審判決書所載者相同茲予引用外，補稱：
一、原審以坐落雲林縣斗六市○○○段朱丹灣小段第一六七之三二、一六七之六一號
    土地（下稱系爭一六七之三二、一六七之六一號土地）之前所有權人丙○○係自
    九十年十一月二十二日取得所有權，而遽為上訴人敗訴之判決，惟卻疏未注意系
    爭一六七之三二、一六七之六一號土地已於同年十二月二十日以買賣為原因，而
    移轉登記予被上訴人（即承當訴訟人）柯淑美所有，是系爭一六七之三二、一六
    七之六一號土地之前所有權人丙○○已喪失系爭土地之所有權及使用權，亦即本
    件欠缺權利保護要件，為此請求廢棄原判決。
二、系爭道路二十餘年來附近相關住民均無爭執，然因上開土地之前所有權人丙○○
    加以改造變形，以致影響通行，實與上訴人侵權行為無關。
、證據：除援用第一審所提證據外，補提雲林縣斗六地政事務所民眾閱覽異動索引
　　表乙份、土地登記簿謄本、建物登記簿謄本各二份、照片五張（置於證物袋內）
　　為證。
乙、被上訴人方面：
壹、聲明：如主文所示。
貳、陳述：
一、上訴人擅自占用坐落雲林縣斗六市○○○段朱丹灣小段一六七之三三號土地（下
    稱系爭一六七之三三號土地），由建商興建社區住宅時所闢設供兩造及其他住戶
    通行，如附圖所示Ｂ部分、面積０．０００二公頃之道路，且將被上訴人所有之
    系爭一六七之三二、一六七之六一號土地之出入口堵塞一半，系爭一六七之三二
    、一六七之六一號土地之前所有權人丙○○乃訴請上訴人拆除上開地上物，依法
    自屬有據，且為原審所准，上訴人不服仍提出上訴，實無理由。
二、又原為丙○○所有之系爭一六七之三二、一六七之六一號土地，及其上門牌號碼
    雲林縣斗六市○○里○○路二六四巷一０七之一號房屋（下稱系爭房屋），業於
    九十年十二月五日出售予柯淑美，並在同年月二十日辦理登記完畢，依民事訴訟
    法第二百五十四條之規定，訴訟繫屬中為訴訟標的之法律關係，雖移轉於第三人
    ，於訴訟無影響。今柯淑美為維護通行權益，願意代丙○○承當訴訟，以免訴訟
    遂行者與實際權利主體剝離，影響受讓人之利益。
、證據：除援用第一審所提證據外，補提土地登記簿謄本二份、土地使用權同意書
　　、雲林縣政府九十一年四月四日九一府工建字第九一０００三六三一二號函、建
　　築線指示申請書（均影本）各乙份、照片十二張（置於證物袋內）為證。
　　理　　　由
一、按訴訟繫屬中為訴訟標的之法律關係，雖移轉於第三人，於訴訟無影響。但第三
    人如經兩造同意，得聲請代當事人承當訴訟，民事訴訟法第二百五十四條第一項
    定有明文，此於簡易訴訟程序之上訴程序亦準用之（同法第四百三十六條之一第
    三項、四百六十三條規定參照）。本件起訴之原審原告丙○○於九十年十二月十
    四日提起訴訟後，乃於同年十二月二十日將系爭一六七之三二、一六七之六一號
    土地及系爭房屋移轉登記予柯淑美，有土地登記簿謄本二份、建物登記簿謄本一
    份附卷足參，是被上訴人柯淑美具狀聲請代丙○○承當訴訟，既經上訴人及丙○
    ○二人表示同意（見本院九十一年八月二十二日言詞辯論筆錄），核與上開規定
    並無不符，應予准許，先此敘明。
二、被上訴人起訴主張：系爭一六七之三三號土地乃建商興建社區住宅時，所闢設之
    道路，供兩造及其他用戶通行用途，詎上訴人竟在系爭一六七之三三號土地，如
    附圖所示Ｂ部分、面積０．０００二公頃種植樹木、堆放盆栽及沙包、設置鐵欄
    杆，將被上訴人所有系爭建物之門口堵塞一半，致車輛無法通行，迭經催請除去
    ，然上訴人仍置之不理，爰依民法第一百八十四條、第二百十三條、第七百六十
    七條之規定訴請排除侵害等語。上訴人則以：系爭一六七之三二、一六七之六一
    號土地之前所有權人丙○○，已於九十年十二月二十日將上開土地移轉登記予柯
    淑美，丙○○業已喪失該土地所有權及系爭一六七之三三號土地之通行權，並無
    權利保護之必要，自無提起本件訴訟之權利，詎原審竟疏未注意，而為上訴人敗
    訴之判決，實有未洽，何況被上訴人之通行障礙，乃其所引致，上訴人並無阻礙
    被上訴人之通行等語置辯。
三、經查，上訴人主張系爭一六七之三三號土地乃訴外人謝金贅提供予兩造及其他社
    區住宅用戶之通行用地，兩造及其他社區住宅用戶均使用該道路，而上訴人於系
    爭一六七之三三號土地占有如附圖所示Ｂ部分、面積０．０００二公頃，並種植
    樹木、堆放盆栽及沙包、設置鐵欄杆之事實，業據其提出土地登記簿謄本二份、
    土地使用權同意書、雲林縣政府九十一年四月四日九一府工建字第九一０００三
    六三一二號函、建築線指示申請書各乙份、照片十二張為證，復經原審法院依職
    權勘驗現場及囑託雲林縣斗六地政事務所派員測量，有勘驗筆錄及雲林縣斗六地
    政事務所複丈成果圖可按，且為上訴人所不爭執，是被上訴人之主張，自堪信為
    真實。惟上訴人對被上訴人所指應負回復原狀義務乙節，加以否認，並以前揭情
    詞置辯，則本件應審究者，乃系爭一六七之三二、一六七之六一號土地之前所有
    權人丙○○提起本訴是否適格，苟為適格，則上訴人應否負回復原狀之義務。
四、按當事人適格，乃指當事人就具體特定訴訟標的有無實施訴訟之權能而言，此項
    權能之有無，應依當事人與特定訴訟標的之關係定之。倘原告主張其為訴訟標的
    法律關係之權利主體，或主張他造為訴訟標的法律關係之義務主體，其當事人即
    為適格，至其是否確為權利人或他造是否確為義務人，乃為訴訟標的法律關係在
    實體上有無理由問題，非為當事人適格之欠缺，最高法院八十六年度台上字第一
    六號判決可資參照。觀之原審原告丙○○於原審所為之訴之聲明及事實上之陳述
    ，其係以對於上訴人有侵權行為損害請求權，及所有權人物上請求權為訴訟標的
    ，而提起本件訴訟，則揆之上開判決要旨可知，本件當事人即屬適格，至其是否
    確為權利人或上訴人是否確為義務人，乃為訴訟標的法律關係在實體上有無理由
    問題，非為當事人適格之欠缺，何況本件起訴之原審原告丙○○於九十年十二月
    十四日提起訴訟後，乃於同年十二月二十日將系爭一六七之三二、一六七之六一
    號土地及系爭房屋移轉登記予柯淑美之情，業如前述，顯見原審原告丙○○於提
    起本件訴訟之時，仍為系爭一六七之三二、一六七之六一號土地及系爭房屋之所
    有權人，其自為本件訴訟之權利人，縱上開房地於本件訴訟繫屬中移轉登記予柯
    淑美，柯淑美於原審並未聲請代丙○○承當訴訟，然依民事訴訟法第二百五十四
    條第一項規定可知，上開情節對於原審訴訟並無影響，原審原告丙○○自得於原
    審訴訟為攻擊、防禦，是上訴人所辯，容有誤會，不足採信。
五、又按因故意或過失不法侵害他人之權利者，負損害賠償責任；又負損害賠償責任
    者，除法律另有規定或契約另有訂定外，應回復他方損害發生前之原狀，民法第
    一百八十四條第一項前段、第二百十三條第一項定有明文。本件被上訴人主張上
    訴人於系爭一六七之三三號土地占有如附圖所示Ｂ部分、面積０．０００二公頃
    ，並種植樹木、堆放盆栽及沙包、設置鐵欄杆等物，阻礙被上訴人之進出之情，
    業據其提出照片等物為證，復經原審法院依職權至現場履勘，兩造毗鄰之系爭一
    六七之三三號土地係供道路使用，相對人於該道路上種有花木，並設置鐵架圍籬
    ，致被上訴人出入之門口距上開道路僅餘一米多寬度可供出入，有勘驗筆錄附於
    原審卷可考，而上訴人復不爭執上開地上物乃為其所設置，足認上訴人在供通行
    所用之如附圖所示Ｂ部分土地上種植樹木、堆置盆栽沙包、設置鐵欄杆等地上物
    ，業已阻礙被上訴人之進出，致被上訴人不能順利進出，衡諸一般社會通念，上
    訴人已侵害被上訴人通行之權利，則揆之上開規定可知，上訴人自應回復被上訴
    人損害發生前之原狀，即應將上開地上物拆除，並保持可通行之狀態，是被上訴
    人之主張，為有理由，應予准許。至被上訴人主張依民法第七百六十七條規定請
    求上訴人拆除上開地上物一事，然被上訴人並非系爭一六七之三三號土地之所有
    權人，其僅為通行系爭土地之通行權人，故其本於所有權人之地位請求上訴人拆
    除上開地上物，尚屬無據，惟被上訴人既依侵權行為之法律關係請求上訴人拆除
    上開地上物為有理由，則此部分即不另為駁回之諭知，併此敘明。
六、綜上所述，被上訴人係系爭一六七之三三號土地之通行權人，上訴人在系爭一六
    七之三三號土地，如附圖所示Ｂ部分、面積０．０００二公頃設置地上物妨害被
    上訴人之通行，則被上訴人本於侵權行為之法律關係，請求上訴人應負回復原狀
    之義務，除去該部分土地上之樹木、盆栽、沙包、鐵欄杆等地上物，保持可供通
    行之狀態，為有理由，應予准許。原審本於前揭見解為上訴人敗訴之判決，經核
    於法並無不合，上訴意旨仍執陳詞指摘原判決不當，求予廢棄改判，為無理由，
    應予駁回。
七、據上論結，本件上訴為無理由，依民事訴訟法第四百三十六條之一第三項、第四
    百四十九條第一項、第七十八條，判決如主文。
中　　　華　　　民　　　國　　九十一　　年　　　九　　　月　　　五　　　日
                              臺灣雲林地方法院民事第二庭
~B審判長法官　陳宏卿
~B法　　　官　蔡碧蓉
~B法　　　官　陳秋如
右正本證明與原本無異。
本判決不得上訴。
中　　　華　　　民　　　國　　九十一　　年　　　九　　　月　　　五　　　日
~B法院書記官　廖錦棟
